臺灣臺北地方法院刑事判決　　　　　　　 96年度易字第226號
公　訴　人　臺灣臺北地方法院檢察署檢察官
被　　　告　甲○○
上列被告因業務侵占案件，經檢察官提起公訴（95年度偵緝字第
2362號），被告於準備程序中就被訴事實為有罪之陳述，經告以
簡式審判之要旨，並聽取當事人及辯護人之意見後，經本院合議
庭裁定以簡式審判程序審理，判決如下：
    主  文
甲○○連續意圖為自己不法之所有，而侵占對於業務上所持有之
物，處有期徒刑陸月，如易科罰金，以銀元參佰元即新臺幣玖佰
元折算壹日。緩刑貳年。
    事  實
一、甲○○原任職保東有限公司（址設臺北市中山區市○○道○
    段三十七號，下稱保東公司），擔任業務專員，負責該公司
    產品之銷售及貨款收取事宜，為從事業務之人。竟基於意圖
    為自己不法所有之概括犯意，自九十四年一月二十七日起至
    同年二月十五日止，連續將其向廠商所收取之貨款共計新臺
    幣（下同）九萬四千五百一十元（各筆款項侵占情形詳如附
    表一所示），以變易持有為所有之意思將之侵占入己，復於
    九十四年二月十五日離職時，未將附表二所示保東公司交其
    保管價值合計十四萬二千七百七十元之貨品歸還保東公司而
    予侵占，嗣經保東公司清點後發現有如上貨款及貨品未繳回
    ，始悉上情。
二、案經保東公司訴由台灣台北地方法院檢察署檢察官偵查起訴
    ，甲○○於本院準備程序中為有罪之陳述，經告以簡式審判
    之要旨，並聽取當事人之意見後，由本院合議庭裁定以簡式
    審判程序審理。
    理  由
一、訊據被告甲○○坦承前揭事實不諱，核與證人即保東公司代
    表人張煥和、保東公司業務主任薛仁傑證述情節相符，並有
    勞工保險卡、建華銀行票號A0000000支票存根各一紙、保東
    電信聯盟出貨單一份、永豐商業銀行（原名建華商業銀行）
    銀行作業處函檢送票號A0000000支票影本一紙在卷可稽，足
    徵被告前揭任意性自白與事實相符，堪以憑信。本件事證明
    確，被告犯行洵堪認定。
二、被告行為後，刑法業於九十四年二月二日修正公布，九十五
    年七月一日起施行。按行為後法律有變更者，適用行為時之
    法律，但行為後之法律有利於行為人者，適用最有利於行為
    人之法律，修正後刑法第二條第一項定有明文。此條規定係
    規範行為後法律變更所生新舊法律比較適用之準據法，本身
    尚無新舊法比較之問題，於新法施行後，應一律適用新法第
    二條第一項之規定，為「從舊從輕」之比較。又以本次刑法
    修正之比較新舊法，應就罪刑有關之共犯、未遂犯、想像競
    合犯、牽連犯、連續犯、結合犯，以及累犯加重、自首減輕
    暨其他法定加減原因（如身分加減）與加減例等一切情形，
    綜其全部罪刑之結果而為比較，而從刑附屬於主刑，除法律
    有特別規定者外，依主刑所適用之法律（最高法院九十五年
    五月二十三日九十五年度第八次刑庭會議決議參照）；如新
    舊法處罰之輕重相同，即無比較適用之問題，非此條所指之
    法律有變更，應依一般法律適用原則，適用裁判時法；修正
    後刑法第五十五條就想像競合犯部分增加但書關於科刑之限
    制，為法理之明文化，而修正後刑法第五十九條則為法院就
    酌減審認標準見解之明文化，非屬法律之變更，其為純文字
    修正者，更應同此（最高法院九十五年十一月七日九十五年
    度第二十一次刑事庭會議決議參照）。經查：
(一)刑法修正前，刑法分則編各罪所定罰金刑之貨幣單位原為銀
    元，其最高罰金數額，從各該法條規定，最低罰金數額，則
    依修正前刑法第三十三條第五款之規定為一元以上（貨幣單
    位為銀元），且若定有罰金刑之論罪法條係於七十二年六月
    二十五日前所制定，而該法條日後均未修正者，得依罰金罰
    鍰提高標準條例第一條前段規定，就其原定數額提高為二倍
    至十倍，其後修正者則不提高倍數，並依現行法規所定貨幣
    單位折算新臺幣條例第二條規定，以銀元一元折算為新臺幣
    三元；於刑法修正後，因刑法第三十三條第五款修正為：「
    罰金：新臺幣一千元以上，以百元計算之。」，使刑法之罰
    金貨幣單位已由銀元改為新台幣，則刑法分則編各罪所定罰
    金刑之貨幣單位，自應配合修正為新臺幣，又為使刑法分則
    編各罪所定罰金之最高數額與刑法修正前趨於一致，乃增訂
    刑法施行法第一條之一：「中華民國九十四年一月七日刑法
    修正施行後，刑法分則編所定罰金之貨幣單位為新臺幣。九
    十四年一月七日刑法修正時，刑法分則編未修正之條文定有
    罰金者，自九十四年一月七日刑法修正施行後，就其所定數
    額提高為三十倍。但七十二年六月二十六日至九十四年一月
    七日新增或修正之條文，就其所定數額提高為三倍。」，從
    而，刑法分則編各罪所定罰金刑之最高數額，於刑法修正前
    、後並無不同，惟修正後刑法第三十三條第五款所定罰金刑
    最低數額，較之修正前提高，自以修正前刑法第三十三條第
    五款規定有利於被告。
(二)被告行為後，刑法第五十六條關於連續犯之規定業經修正刪
    除，除法理上合於接續犯、包括一罪之情形仍可以一罪論外
    ，其餘數犯罪行為之情形，即應依刑法第五十一條規定分論
    併罰。是該項刪除雖非犯罪構成要件之變更，但已影響行為
    人刑罰之法律效果，自屬法律有所變更，而有比較新舊法之
    必要。本件被告連續業務侵占犯行，若依舊法規定，僅以一
    罪論，加重其刑至二分之一，若依新法，則須分論併罰，經
    比較結果，以被告行為時之法律即修正前刑法第五十六條之
    規定較有利於被告。
(三)被告行為時之刑法第四十一條第一項前段規定：「犯最重本
    刑為五年以下有期徒刑以下之刑之罪，而受六個月以下有期
    徒刑或拘役之宣告，因身體、教育、職業、家庭之關係或其
    他正當事由，執行顯有困難者，得以一元以上三元以下折算
    一日，易科罰金。」；又被告行為時之易科罰金折算標準，
    依修正前罰金罰鍰提高標準條例第二條前段（現已刪除）規
    定，就其原定數額提高為一百倍折算一日，則本件被告行為
    時之易科罰金折算標準，應以銀元一百元至三百元折算一日
    ，依現行法規所定貨幣單位折算新臺幣條例應以新臺幣三百
    元至九百元折算一日。惟九十四年二月二日修正公布，九十
    五年七月一日施行之刑法第四十一條第一項前段則規定：「
    犯最重本刑為五年以下有期徒刑以下之刑之罪，而受六個月
    以下有期徒刑或拘役之宣告者，得以新臺幣一千元、二千元
    或三千元折算一日，易科罰金。」，比較修正前後之易科罰
    金折算標準，以九十四年二月二日修正公布前之規定，較有
    利於被告，應依刑法第二條第一項前段，適用修正前刑法第
    四十一條第一項前段規定，定其折算標準。
三、被告甲○○受雇於保東公司，擔任業務專員，負責該公司產
    品之銷售及貨款收取事宜，為從事業務之人，其將向廠商收
    取之貨款及代保東公司保管之貨品侵占入己，所為係犯刑法
    第三百三十六條第二項之業務侵占罪；又其自九十四年一月
    二十七日起至同年二月十五日止，多次侵占業務上所持有之
    款項及貨品犯行，時間緊接，手法類似，觸犯構成要件相同
    之罪，顯係基於概括犯意反覆為之，為連續犯，應依修正前
    刑法第五十六條規定論以一罪。又按修正前刑法第五十六條
    規定：「連續數行為而犯同一之罪名者，以一罪論。但得加
    重其刑至二分之一」，依該條但書規定，連續犯加重與否，
    由法院本其職權裁量之。復按刑事審判旨在實現刑罰權之分
    配正義，故法院對於有罪被告之科刑，應符合罰刑相當之原
    則，使輕重得宜，罰當其罪，此所以刑法第五十七條明定科
    刑時，應審酌一切情狀，尤應注意該條所列十款事項，以為
    科刑輕重之標準，並賦予法院以裁量權，以求個案裁判之妥
    當性（最高法院九十年度台上字第四六三六號裁判意旨參照
    ）。茲審酌被告前除少年非行外，並無犯罪記錄，有臺灣高
    等法院被告前案記錄表在卷可參，素行尚可，其行為時年僅
    二十三歲，年輕識淺，思慮未周，因一時貪念而為本案犯行
    ，犯後復坦承犯行，深表悔意，並已賠償告訴人保東公司三
    十萬元，保東公司並具狀撤回告訴表明不欲追究之旨，此有
    保東公司刑事陳報狀及和解契約書一紙附卷可稽，兼衡其犯
    罪之動機、目的、手段、智識程度、侵占貨款數額及貨品價
    值等一切情狀，認以科處最輕本刑即可達罰當其罪之目的，
    而無加重其刑之必要，爰量處如主文所示之刑，並依修正前
    刑法第四十一條第一項前段，諭知易科罰金之折算標準。末
    按刑法第七十四條緩刑之規定，亦經修正並自九十五年七月
    一日施行，然因有關緩刑之宣告，並非行為可罰性之法律規
    範變更，自應適用裁判時即修正後之規定（最高法院九十五
    年五月二十三日九十五年度第八次刑庭會議決議參照）。查
    被告前未曾因故意犯罪受有期徒刑以上刑之宣告，有如前述
    ，其因一時失慮致罹刑典，犯後深具悔意並已賠償保東公司
    之損失，經此偵審程序及科刑教訓後，當知警惕，信無再犯
    之虞，因認所宣告之刑，以暫不執行為適當，爰依現行刑法
    第七十四條第一項第一款規定，併予宣告緩刑二年，以啟自
    新。
據上論斷，應依刑事訴訟法第二百七十三條之一第一項、第二百
九十九條條第一項前段，刑法第二條第一項、第三百三十六條第
二項、第七十四條第一項第一款、修正前刑法第五十六條、第四
十一條第一項前段，刑法施行法第一條之一，修正前罰金罰鍰提
高標準條例第二條，現行法規所定貨幣單位折算新台幣條例第二
條，判決如主文。
本案經檢察官郭麗娟到庭執行職務
中　　華　　民　　國　　96　　年　　5 　　月　　16　　日
　　　　　　　　　刑事第十一庭  法　官　鍾淑慧
以上正本證明與原本無異。
如不服本判決，應於判決送達後10日內向本院提出上訴狀（應抄
附繕本）。告訴人或被害人如對於本判決不服者，應具備理由請
求檢察官上訴，其上訴期間之計算係以檢察官收受判決正本之日
期為準。
　　　　　　　　　　　　　　　　書記官　劉英芬
中　　華　　民　　國　　96　　年　　5　　 月　　18　　日
附錄：本案論罪科刑法條全文
刑法第三百三十六條：
對於公務上或因公益所持有之物，犯前條第一項之罪者，處一年
以上七年以下有期徒刑，得併科五千元以下罰金。
對於業務上所持有之物，犯前條第一項之罪者，處六月以上五年
以下有期徒刑，得併科三千元以下罰金。
前二項之未遂犯罰之。
附表一
┌──┬──────┬────────┬─────────────┐
│編號│時間        │客戶名稱        │侵占金額（新臺幣）        │
├──┼──────┼────────┼─────────────┤
│一  │94年1月27日 │中天通訊行      │2,450元                   │                   │
├──┼──────┼────────┼─────────────┤
│二  │94年1月27日 │吉利通訊行      │8,100元                   │
├──┼──────┼────────┼─────────────┤
│三  │94年2月1日  │臺灣電店股份有限│3,000元                   │
│    │            │公司新店民族特約│                          │
│    │            │服務中心        │                          │
├──┼──────┼────────┼─────────────┤
│四  │94年2月1日  │傑豐通訊行      │  800元                   │
├──┼──────┼────────┼─────────────┤
│五  │94年2月2日  │三基通訊企業社  │6,840元                   │
├──┼──────┼────────┼─────────────┤
│六  │94年2月2日  │全緯通訊行      │2,370元                   │
├──┼──────┼────────┼─────────────┤
│七  │94年2月14日 │傑豐通訊行      │3,700元                   │
├──┼──────┼────────┼─────────────┤
│八  │94年2月14日 │臺灣電店股份有限│3,600元                   │
│    │            │公司新店民族特約│                          │
│    │            │服務中心        │                          │
├──┼──────┼────────┼─────────────┤
│九  │94年2月15日 │全緯通訊行      │3,650元                   │
├──┼──────┼────────┼─────────────┤
│十  │94年2月15日 │詮盛通訊科技有限│詮盛公司交付由謝碧純所簽發│
│    │            │公司            │票號A0000000、發票日94年2 │
│    │            │                │月21日、面額60,000元支票一│
│    │            │                │紙，被告將之存入葉琦華帳戶│
│    │            │                │提示兌現                  │
└──┴──────┴────────┴─────────────┘
